臺灣高等法院臺中分院刑事判決
110年度上易字第757號
上  訴  人  
即  被  告  江意文



上列上訴人即被告因加重竊盜案件，不服臺灣彰化地方法院110
年度易字第252號中華民國110年6月23日第一審判決（起訴案號
：臺灣彰化地方檢察署110年度偵字第32號），提起上訴，本院
判決如下：
    主  文
原判決關於沒收犯罪所得部分撤銷。
其餘上訴駁回。
    犯罪事實及理由
壹、上訴駁回部分（除沒收犯罪所得以外部分）：
一、本院認原審判決認事用法及量刑均無不當，應予維持，除補
    充上訴人即被告江意文（下稱被告）於原審審理終結後所提
    出之彰化縣○○鄉調解委員會調解書1紙外，其餘犯罪事實、
    證據及理由均引用如附件原審判決書之記載。
二、被告上訴意旨略以：因女友甫生子，需照顧幼子及家庭，請
    求給予從新做人之機會，從輕量刑等語。
三、經查：
　　按刑罰之量定，屬法院自由裁量之職權行使，應審酌刑法第
    57條所列各款事由及一切情狀，為酌量輕重之標準；又在同
    一犯罪事實與情節，如別無其他加重或減輕之原因，下級審
    量定之刑，亦無過重或失輕之不當情形，則上級審法院對下
    原審法院之職權行使，原則上應予尊重。經查，原判決業已
    審酌被告雖符合累犯要件，然考量因犯罪型態、原因、侵害
    法益及社會危害程度等，尚難認被告有特別惡性及對刑罰反
    應力薄弱之情，故未依刑法第47條第1項規定加重其刑；並
    依刑法第57條各款規定，就被告量刑詳予審酌並敘明理由，
    未逾越法定刑度，亦無濫用自由裁量之權限，所為量刑核無
    不當或違法；另參酌被告本案所犯侵入住宅竊盜犯行，最輕
    法定本刑為有期徒刑6月以上5年以下有期徒刑，得併科新臺
    幣（下同）50萬元以下罰金，原判決量處被告有期徒刑6月
    ，並諭知如易科罰金之折算標準為1千元折算1日，已屬法院
    所得宣告之最低刑度，且係可易科罰金及易服社會勞動之刑
    度，實難認有何量刑過重之情。至原審於量刑審酌時，雖敘
    及被告尚未與被害人達成和解賠償損失，而被告業於110年7
    月10日與被害人蕭○○達成調解，並已賠償2千元等情，有彰
    化縣○○鄉調解委員會調解書1紙在卷可參（原審卷第125頁）
    ，然本案被告並無其他得予減刑之法定事由，本院縱併予考
    量此情，亦無從量處更低之刑度，從而，被告此部分已達成
    調解並賠償之犯後態度，尚無礙原審量刑之妥適性，本院僅
    得於考量沒收犯罪所得時斟酌。從而，被告上訴無理由，應
    予駁回。
貳、撤銷部分（即沒收犯罪所得部分）：
　  按犯罪所得已實際合法發還被害人者，不予宣告沒收或追徵
    ，刑法第38條之1第5項定有明文。本案被告竊得之現金1千
    元為其犯罪所得，依刑法第38條之1第1項前段規定，原應宣
    告沒收，然被告業已與被害人蕭○○達成調解，並賠償2千元
    ，業如前述，可認被告已就犯罪所得實際合法發還被害人，
    依照上開規定，應不予宣告沒收。原審無從審酌被告此部分
    犯後賠償被害人之情，就被告之犯罪所得予以宣告沒收並追
    徵價額，應由本院就原審諭知沒收犯罪所得部分予以撤銷，
    並不再為沒收犯罪所得之宣告。
據上論斷，應依刑事訴訟法第368 條、第369 條第1 項前段、第
364 條、第373 條，判決如主文。
本案經檢察官鍾孟杰提起公訴，檢察官徐松奎到庭執行職務。
中　　華　　民　　國　　110 　年　　11　　月　　9 　　日
             刑事第八庭　 審判長法　官　林  清  鈞
                                法　官　郭  瑞  祥
                                法　官　簡  婉  倫  
以上正本證明與原本無異。          
不得上訴。
                                書記官  林　書　慶
　　　　　　　　　　　　　　　　
中　　華　　民　　國　　110 　年　　11　　月　　9 　　日
附件：
臺灣彰化地方法院刑事判決
110年度易字第252號
公　訴　人　臺灣彰化地方檢察署檢察官
被　　　告　江意文　男　(民國00年0月00日生)
　　　　　　　　　　身分證統一編號：Z000000000號
　　　　　　　　　　住彰化縣○○市○○街00號
　　　　　　　　　　居彰化縣○○鎮○○路0段000號
上列被告因加重竊盜案件，經檢察官提起公訴（110年度偵字第3
2號），本院判決如下：
    主  文
江意文犯刑法第三百二十一條第一項第一款之加重竊盜罪，累犯
，處有期徒刑陸月，如易科罰金，以新臺幣壹仟元折算壹日。未
扣案之犯罪所得新臺幣壹仟元沒收，於全部或一部不能沒收或不
宜執行沒收時，追徵其價額。
    犯罪事實及理由
一、江意文於民國109年11月15日12時22分許，發現蕭○○位在彰
    化縣○○鄉○○村○○○巷0號之住處廚房大門未上鎖，認有機可乘
    ，竟意圖為自己不法之所有，並基於竊盜犯意，即開啟廚房
    大門進入該住處內（涉犯侵入住居罪嫌部分，未據告訴）後
    ，徒手竊取蕭○○放置在房間衣櫃上之皮包1個（內含現金新
    臺幣【下同】1,000元及由其管領之其母蕭陳○○健保卡1張）
    ，得手後離去。江意文事後將所竊得之現金1,000元花用殆
    盡，皮包及其內之蕭陳○○健保卡則丟棄在彰化縣○○鄉○○巷○○
    橋旁水溝。嗣經蕭○○發現遭竊而報警處理，為警調閱監視器
    錄影畫面，始循線查知上情。
二、案經彰化縣警察局田中分局報告臺灣彰化地方檢察署檢察官
    偵查起訴。
    理    由
一、被告以外之人於審判外之言詞或書面陳述，除法律有規定者
    外，不得作為證據；又被告以外之人於審判外之陳述，雖不
    符合刑事訴訟法第159條之1至第159條之4之規定，但經當事
    人於審判程序同意作為證據，法院審酌該言詞陳述或書面陳
    述作成時之情況，認為適當者，亦得為證據。當事人、代理
    人或辯護人於法院調查證據時知有第159條第1項不得為證據
    之情形，而未於言詞辯論終結前聲明異議者，視為有前項之
    同意，刑事訴訟法第159條第1項及第159條之5分別定有明文
    。查本判決後開引用被告江意文以外之人於審判外之陳述（
    包含書面陳述），皆屬傳聞證據，公訴人及被告於本院審理
    時均表示同意作為證據（見本院卷第88頁至第89頁），迄至
    言詞辯論終結前未再聲明異議，本院審酌上開證據作成時之
    情況，並無違法不當或其他瑕疵，認以之作為證據應屬適當
    ，依前開規定，認前揭供述證據應有證據能力。又本案其餘
    非供述證據，無傳聞法則之適用，本院審酌該等證據作成及
    取得之程式均無違法之處，且與本案具有關連性，是後述所
    引用非供述證據之證據能力均無疑義，合先敘明。
二、上揭犯罪事實，業據被告於警詢、偵訊及本院審理時均坦承
    不諱（見偵卷第9頁至第12頁、第55頁至第56頁，本院卷第8
    7頁），核與證人即被害人蕭○○於警詢中證述之情節大致相
    符（見偵卷第13頁至第16頁），並有現場照片、監視錄影畫
    面翻拍照片及員警蒐證照片共計16張附卷可稽（見偵卷第17
    頁至第24頁），足見被告之自白確與事實相符。從而，本案
    事證已明確，被告上開犯行均堪認定，應依法論科。
三、論罪科刑之依據：
  ㈠核被告所為，係犯刑法第321條第1項第1款之侵入住宅竊盜罪
    。
  ㈡按司法院釋字第775號解釋解釋文：「……有關累犯加重本刑部
    分，不生違反憲法一行為不二罰原則之問題。惟其不分情節
    ，基於累犯者有其特別惡性及對刑罰反應力薄弱等立法理由
    ，一律加重最低本刑，於不符合刑法第59條所定要件之情形
    下，致生行為人所受之刑罰超過其所應負擔罪責之個案，其
    人身自由因此遭受過苛之侵害部分，對人民受憲法第8條保
    障之人身自由所為限制，不符憲法罪刑相當原則，牴觸憲法
    第23條比例原則。於此範圍內，有關機關應自本解釋公布之
    日起2年內，依本解釋意旨修正之。於修正前，為避免發生
    上述罪刑不相當之情形，法院就該個案應依本解釋意旨，裁
    量是否加重最低本刑。……」查被告前因違反毒品危害防制條
    例案件，經本院以103年度訴字第637號判決處有期徒刑1年1
    0月確定，於106年5月6日執行完畢，此有臺灣高等法院被告
    前案紀錄表1份在卷可憑（見本院卷第15頁至第16頁），是
    被告於有期徒刑執行完畢5年以內故意再犯本案有期徒刑以
    上之罪，符合累犯之要件，固堪認定。惟本院考量被告構成
    累犯之前案與本案之犯罪型態、原因、侵害法益及社會危害
    程度迥異，罪質不同，尚難遽認被告具有如何之特別惡性或
    如何對刑罰反應力薄弱，爰依司法院釋字第775號解釋意旨
    ，認被告就本案所犯加重竊盜罪，毋庸依刑法第47條第1項
    之規定，加重其刑。
  ㈢爰以被告之責任為基礎，並審酌其不思循合法途徑獲取財物
    ，竟為一己私利，竊取他人財物，顯然缺乏對他人財產權應
    予尊重之觀念，行為實不可取，並考量其所竊取財物之價值
    ，且迄未與被害人達成和解、賠償損失之情形（見本院卷第
    95頁本院電話洽辦公務紀錄單），兼衡其自述為高職畢業之
    智識程度、從事運送瓦斯之工作、未婚、女友懷孕預計10月
    生產之生活狀況（見本院卷第87頁、第90頁）及犯後已坦認
    犯行之態度等一切情狀，量處如主文所示之刑，並諭知易科
    罰金之折算標準。
  ㈣犯罪所得，屬於犯罪行為人者，沒收之；前2項之沒收，於全
    部或一部不能沒收或不宜執行沒收時，追徵其價額；宣告前
    2條之沒收或追徵，有過苛之虞、欠缺刑法上之重要性、犯
    罪所得價值低微，或為維持受宣告人生活條件之必要者，得
    不宣告或酌減之，刑法第38條之1第1項前段、第3項、第38
    條之2第2項分別定有明文。查被告所竊得之現金1,000元，
    乃被告之犯罪所得，且未發還予被害人，既未扣案，應依刑
    法第38條之1第1項前段規定，宣告沒收，於全部或一部不能
    沒收或不宜執行沒收時，依同條第3項之規定，追徵其價額
    。至被告所竊得之皮包1個及其內之蕭陳○○健保卡1張，財產
    價值不高，健保卡部分可掛失申請補發，是本院衡量上情後
    ，依刑法第38條之2第2項之規定，不予宣告沒收，均附此敘
    明。
四、依刑事訴訟法第299條第1項前段，刑法第321條第1項第1款
    、第47條第1項、第41條第1項前段、第38條之1第1項前段、
    第3項，刑法施行法第1條之1第1項，判決如主文。
五、如不服本判決，得於判決書送達之翌日起20日內，以書狀敘
    述理由，向本院提出上訴（須附繕本）。
本案經檢察官鍾孟杰提起公訴，檢察官陳昭蓉到庭執行職務。
中　　華　　民　　國　　110 　年　　6 　　月　　23　　日
                  刑事第九庭    法  官  巫美蕙
以上正本證明與原本無異。
如不服本判決應於收受判決後20日內向本院提出上訴書狀，並應
敘述具體理由。其未敘述上訴理由者，應於上訴期間屆滿後20日
內向本院補提理由書(均須按他造當事人之人數附繕本)「切勿逕
送上級法院」。
告訴人或被害人如對本判決不服者，應具備理由請求檢察官上訴
，其上訴期間之計算係以檢察官收受判決正本之日期為準。
中　　華　　民　　國　　110 　年　　6 　　月　　23　　日
                                書記官  林婷儀
附錄本案論罪科刑法條：
中華民國刑法第321條第1項第1款
犯前條第1項、第2項之罪而有下列情形之一者，處6月以上5年以
下有期徒刑，得併科50萬元以下罰金：
一、侵入住宅或有人居住之建築物、船艦或隱匿其內而犯之。